臺灣臺中地方法院刑事判決
                                     110年度易字第1271號
公  訴  人  臺灣臺中地方檢察署檢察官
被      告  許金瑞


上列被告因妨害自由案件，經檢察官提起公訴（110年度偵字第1
0091號），本院判決如下：
    主    文
許金瑞犯恐嚇危害安全罪，累犯，處拘役肆拾日，如易科罰金，
以新臺幣壹仟元折算壹日。未扣案之IPHONE行動電話壹支（含門
號0000000000號SIM卡壹張）沒收，於全部或一部不能沒收或不
宜執行沒收時，追徵其價額。
    犯罪事實
一、許金瑞與友人陳文萱間有債務糾紛，心生不滿，竟基於恐嚇
    之犯意，於民國110年1月12日1時48分至2時48分許，接續以
    LINE通訊軟體傳送「幹恁娘隨便你讓我碰到你沒」、「你是
    什麼狗爛毛（起訴書誤載為爛狗毛，應予更正）跟我玩你會
    使得很難看」、「我現在全省通緝你我看你多厲害你兄弟很
    多全部叫過來」、「沒有跟我處理好我看你怎樣死」、「你
    算什麼狗爛毛（起訴書誤載為爛狗毛，應予更正）」、「你
    那麼厲害要不要報地址給你」、「林北南寮瑞哥你兄弟那麼
    多林北等你不然你會輸得很難看」、「忘記告訴你兄弟全部
    叫過來我一詞幫你解決掉不然你每次都講兄弟」、「給你一
    天時間我看你是什麼狗爛毛」、「打給你就是要輸贏把你那
    些小朋友全部叫出來我一次解決」等加害於生命、身體之事
    之訊息予陳文萱，陳文萱於上開時點，在其位於臺中市○○區
    ○○街00號5樓之7住處瀏覽上開訊息後，因而心生畏懼，致生
    危害於生命、身體安全。
二、案經陳文萱訴由臺中市政府警察局第六分局報告臺灣臺中地
    方檢察署檢察官偵查起訴。
    理    由
一、證據能力部分：
    按被告以外之人於審判外之言詞或書面陳述，除法律有規定
    者外，不得作為證據，刑事訴訟法第159條固定有明文，惟
    被告以外之人於審判外之陳述，雖不符同法第159條之1至之
    4規定，而經當事人於審判程序同意作為證據，法院審酌該
    言詞陳述或書面陳述作成時之情況，認為適當者，亦得為證
    據；又當事人、代理人或辯護人於法院調查證據時，知有第
    159條第1項不得為證據之情形，而未於言詞辯論終結前聲明
    異議者，視為有前項之同意，同法第159條之5亦定有明文。
    其立法意旨在於傳聞證據未經當事人之反對詰問予以核實，
    原則上先予排除，惟若當事人已放棄詰問或未聲明異議，基
    於證據資料愈豐富，愈有助於真實發現之理念，且強化言詞
    辯論原則，法院自可承認該傳聞證據例外擁有證據能力。經
    查，本案判決所引用之供述證據（含言詞及書面陳述），被
    告許金瑞於本院準備程序時表示均同意有證據能力等語（見
    本院卷第49頁），且檢察官及被告於本院審理中調查證據時
    ，就上開事證之證據能力，亦均未於言詞辯論終結前聲明異
    議（見本院卷第50至51頁），本院審認上開證據作成時之情
    況，應無違法取證或不當情事，與本案待證事實間復具有相
    當之關聯性，以之作為證據應屬適當，依刑事訴訟法第159
    條之5規定，自有證據能力。
二、認定犯罪事實所憑之證據及理由：
  ㈠訊據被告固坦承有於上開時、地，以LINE通訊軟體傳送如犯
    罪事實欄一所示之訊息內容予告訴人陳文萱等情不諱，惟矢
    口否認有何恐嚇危害安全罪嫌，辯稱：本案實係告訴人先發
    送8則訊息激怒伊，致伊墮入陷阱而回以如犯罪事實欄一所
    示之訊息，告訴人見此，旋即將其原先所傳送之訊息內容收
    回，足見伊係在受告訴人激怒而處於盛怒之情緒下，始傳送
    上開訊息，告訴人於客觀上顯然不會因收受上開訊息而感到
    畏懼云云。
  ㈡然查：
  1.被告與告訴人間有債務糾紛，被告有於110年1月12日1時48
    分至2時48分許，接續以LINE通訊軟體傳送「幹恁娘隨便你
    讓我碰到你沒」、「你是什麼狗爛毛跟我玩你會使得很難看
    」、「我現在全省通緝你我看你多厲害你兄弟很多全部叫過
    來」、「沒有跟我處理好我看你怎樣死」、「你算什麼狗爛
    毛」、「你那麼厲害要不要報地址給你」、「林北南寮瑞哥
    你兄弟那麼多林北等你不然你會輸得很難看」、「忘記告訴
    你兄弟全部叫過來我一詞幫你解決掉不然你每次都講兄弟」
    、「給你一天時間我看你是什麼狗爛毛」、「你不很行給你
    一天時間」、「打給你就是要輸贏把你那些小朋友全部叫出
    來我一次解決」等文字訊息予告訴人等事實，業據告訴人於
    警詢時指訴綦詳（見偵卷第29至37頁），並有借貸協議書影
    本、本票影本及LINE對話紀錄擷圖等在卷可佐（見偵卷第53
    至57頁，本院卷第21至37頁），且為被告所不爭執，是此部
    分之事實，首堪置信。
  2.被告固辯稱：告訴人先刻意激怒伊，致伊傳送前開訊息內容
    後，告訴人即收回8則訊息，顯見告訴人有所預謀，實無可
    能心生恐懼云云。然按刑法第305條之恐嚇罪，所稱以加害
    生命、身體、自由、名譽、財產之事，恐嚇他人者，係指以
    使人生畏怖心為目的，而通知將加惡害之旨於被害人而言。
    所謂恐嚇，指凡一切言語、舉動足以使人生畏怖心者均屬之
    ，而該言語或舉動是否足以使他人生畏怖心，應依社會一般
    觀念衡量之，且僅以受惡害之通知者心生畏懼而有不安全之
    感覺為已足，不以發生客觀上之危害為要件。查被告與告訴
    人間以LINE討論債務糾紛時，被告傳送「幹恁娘隨便你讓我
    碰到你沒」、「你是什麼狗爛毛跟我玩你會使得很難看」、
    「我現在全省通緝你我看你多厲害你兄弟很多全部叫過來」
    、「沒有跟我處理好我看你怎樣死」、「你算什麼狗爛毛」
    、「你那麼厲害要不要報地址給你」、「林北南寮瑞哥你兄
    弟那麼多林北等你不然你會輸得很難看」、「忘記告訴你兄
    弟全部叫過來我一詞幫你解決掉不然你每次都講兄弟」、「
    給你一天時間我看你是什麼狗爛毛」、「你不很行給你一天
    時間」、「打給你就是要輸贏把你那些小朋友全部叫出來我
    一次解決」等文字訊息予告訴人，審之被告於偵查中即已自
    承：伊說這些話一般人會覺得是恐嚇等語（見偵卷第104頁
    ），且依社會一般觀念衡量，上開言語實寓有向告訴人傳達
    加害生命、身體之意旨，而屬對告訴人生命、身體之事所為
    之惡害通知甚明。再查，恫稱告訴人不要讓被告碰到、會死
    得很難看、看你怎樣死、會輸得很難看、就是要輸贏、我一
    次解決等言語，均已足使告訴人心生畏怖，且告訴人亦確實
    因而生畏怖乙情，已據告訴人於提出告訴時指述明確，此有
    告訴人之警詢筆錄附卷可佐（見偵卷第33頁）；告訴人復於
    本院審理中供稱：伊因為受到被告之恐嚇，心生畏懼才去遷
    戶籍，遷完戶籍才去提告等語（見本院卷第74頁），在在顯
    見告訴人確實係因感受自身將遭加害，而即時搬遷並尋求警
    方協助，揆諸告訴人前開行止，可徵其確有因被告之行為而
    心生恐懼無訛。至於被告固稱告訴人先行傳送訊息激怒伊，
    伊始傳送上開訊息內容云云，然觀諸被告與告訴人間之LINE
    對話紀錄，雖可看出告訴人確有於110年1月12日前之某日13
    時51分至23時49分期間內之某時許，陸續傳送8則訊息後再
    加以收回之紀錄，然上開訊息既因告訴人收回已無從知悉原
    始內容，且衡以一般常情，收回訊息內容之原因多端，難謂
    一有收回訊息之舉措即可推認該收回之訊息內容必涉及恐嚇
    或挑唆之言語。從而，自無從單憑告訴人收回訊息乙節，據
    以推認告訴人所傳送之內容即係刻意挑釁之詞，是被告此部
    分所辯，要難輕取。
  3.綜上所述，本案事證已臻明確，被告上開恐嚇危害安全之犯
    行洵堪認定，應予依法論科。
三、論罪科刑：
  ㈠核被告所為，係犯刑法第305條恐嚇危害安全罪。
  ㈡按數行為於同時同地或密切接近之時地實施，侵害同一之法
    益，各行為之獨立性極為薄弱，依一般社會健全觀念，在時
    間差距上，難以強行分開，在刑法評價上，以視為數個舉動
    之接續施行，合為包括之一行為予以評價，較為合理，應屬
    接續犯，而為包括之一罪。查被告於犯罪事實欄一所示之時
    間，先後傳送如犯罪事實欄一所載之訊息內容予告訴人，而
    為恐嚇危害安全犯行，時間密接，各次傳送訊息行為之獨立
    性極為薄弱，難以強行分開，應論以接續犯之一罪。檢察官
    起訴書所載之犯罪事實固漏未敘及被告於上開期間內所傳送
    「林北南寮瑞哥你兄弟那麼多林北等你不然你會輸得很難看
    」、「忘記告訴你兄弟全部叫過來我一詞幫你解決掉不然你
    每次都講兄弟」、「給你一天時間我看你是什麼狗爛毛」、
    「打給你就是要輸贏把你那些小朋友全部叫出來我一次解決
    」等前後文，然此部分與起訴書所載犯罪事實間具有接續犯
    之實質上一罪關係，為起訴效力所及，自應併予審理。
  ㈢累犯部分：
　　被告前於106年間，因公共危險案件，經臺灣新竹地方法院
    以106年度竹交簡字第884號判決判處有期徒刑3月確定，且
    於107年5月28日易科罰金執行完畢之前科紀錄，有其臺灣高
    等法院被告前案紀錄表附卷可稽（見本院卷第14頁）。是被
    告受前開有期徒刑之執行完畢後，5年以內故意再犯本件有
    期徒刑以上之罪，為累犯，應依刑法第47條第1項規定，加
    重其刑。至司法院大法官於108年2月22日作成釋字第775號
    解釋，雖指明：「有關累犯加重本刑部分，不生違反憲法一
    行為不二罰原則之問題。惟其不分情節，基於累犯者有其特
    別惡性及對刑罰反應力薄弱等立法理由，一律加重最低本刑
    ，於不符合刑法第59條所定要件之情形下，致生行為人所受
    之刑罰超過其所應負擔罪責之個案，其人身自由因此遭受過
    苛之侵害部分，對人民受憲法第8條保障之人身自由所為限
    制，不符憲法罪刑相當原則，牴觸憲法第23條比例原則」，
    惟依刑法第68條規定：「拘役加減者，僅加減其最高度」，
    因而於量處拘役刑時，並不會因累犯而加重其「法定最低刑
    度」。是本件既非於不符合刑法第59條所定要件下加重最低
    本刑之情形，致生行為人所受之刑罰超過其所應負擔罪責之
    個案，自無上開解釋意旨適用，併此指明。
  ㈣爰審酌被告僅因與告訴人間有債務糾紛，而於商討過程中，
    因情緒激動，未予深慮即為本案恐嚇危害安全犯行，而其所
    實施如犯罪事實欄一所示之犯行，係使用傳送文字訊息方式
    傳達恐嚇意旨之手段，本案犯罪所生之損害尚非至鉅；又其
    犯後未能坦承犯行，且迄未能與告訴人達成和解之態度；兼
    衡被告自陳之智識程度、就業及收入、家庭生活及經濟狀況
    （見本院卷第75頁），暨參以本案之犯罪動機、目的、前科
    素行等一切情況，爰量處如主文所示之刑，並諭知易科罰金
    之折算標準，以示懲儆。
  ㈤沒收部分：
　　按供犯罪所用、犯罪預備之物或犯罪所生之物，屬於犯罪行
    為人者，得沒收之。前二項之沒收，於全部或一部不能沒收
    或不宜執行沒收時，追徵其價額，刑法第38條第2項、第4項
    分別定有明文。查被告所持用IPHONE行動電話1支（含門號0
    000000000號SIM卡1張），係被告所有，作為傳送上開文字
    訊息而犯本案恐嚇危害安全罪所用之物，業據被告於本院審
    理時供承明確（見本院卷第74頁），是該行動電話雖未扣案
    ，但被告稱其現仍使用中，且無證據證明業已滅失而不復存
    在，應依刑法第38條第2項前段、第4項規定宣告沒收，並諭
    知於全部或一部不能沒收或不宜執行沒收時，追徵其價額。
據上論斷，應依刑事訴訟法第299條第1項前段，刑法第305條、
第47條第1項、第41條第1項前段、第38條第2項前段、第4項，刑
法施行法第1條之1第1項，判決如主文。
本案經檢察官屠元駿提起公訴，檢察官陳僑舫、蔣得龍到庭執行
職務。
中　　華　　民　　國　 110　　年　　10　　月　　26　　日
                  刑事第十庭  法  官  林芳如
以上正本證明與原本無異。
如不服本判決應於收受判決後20日內向本院提出上訴書狀，並應
敘述具體理由；其未敘述上訴理由者，應於上訴期間屆滿後20日
內向本院補提理由書（均須按他造當事人之人數附繕本）「切勿
逕送上級法院」。
告訴人或被害人如不服判決，應備理由具狀向檢察官請求上訴，
上訴期間之計算，以檢察官收受判決正本之日起算。
                              書記官  張玉楓
中　　華　　民　　國　 110　　年　　10　　月　　26　　日
附錄本案論罪科刑法條全文：
中華民國刑法第305條
以加害生命、身體、自由、名譽、財產之事恐嚇他人，致生危害
於安全者，處2年以下有期徒刑、拘役或9千元以下罰金。